【裁判字號】    92,簡,254
【裁判日期】    920829
【裁判案由】    拆遷補償
【裁判全文】
臺北高等行政法院判決                              九十二年度簡字第二五四號
                              .
  原      告  甲○○
          送達代收人詹基益律師
  被      告  臺北縣板橋市公所
  代  表  人  乙○○（市長）
  訴訟代理人  丙○○
右當事人間因拆遷補償事件，原告不服臺北縣政府未於延長訴願決定二個月內為訴願
決定，提起行政訴訟（嗣該府以中華民國九十二年六月三十日北府訴決字第○九二○
三六三三六六號訴願決定駁回訴願）。本院判決如左：
    主  文
原告之訴駁回。
訴訟費用由原告負擔。
    事  實
甲、事實概要：
    緣原告於民國（以下同）七十七年八月十日遷入板橋市○○路○段三號，於其上
    設有戶籍，於八十一年九月一日認領長子邱創琥並設籍於同址，因該址房屋為板
    橋市第一期公共設施三號公園用地，經前台灣省政府以七十七年八月三日（七七
    ）府地四字第七三二四三號函准予徵收，嗣原告與邱創琥於原告所定期限之九十
    年六月二十五日遷離，原告遂向被告申請發給人口數兩人之人口搬遷補償費新臺
    幣（以下同）九萬元及電話遷移補助費陸仟元整，經被告以九十一年七月二十六
    日北縣板工字第○九一○○四四三七六號函僅發給二萬九千七百元。原告不服，
    提起訴願，亦遭決定駁回，遂向本院提起本件行政訴訟。
乙、兩造聲明：
  一、原告聲明：
（一）訴願決定及原處分均撤銷。
（二）被告應給付原告九萬六千元及自九十一年六月二十一日起至給付之日按年息百
      分之六計算之利息。
  二、被告聲明：駁回原告之訴。
丙、兩造之爭點：
（一）原告之子邱創琥是否為拆遷補償之對象？
（二）被告依板橋縣政府七十七年一月二十六日訂頒「臺北縣興建公共設施拆遷合法
      建築物補償辦法」（下稱七十七年補償辦法）補償原告有無違法不當？
原告主張：
一、依臺北縣政府八十二年九月九日八二北府一字第三二三五七三號令修正之臺北縣
    興建公共設施拆遷補償辦法（下稱八十二年補償辦法）第九條第一項明文規定：
    「工程用地內應全部拆除之建築物，其設有戶籍之現住戶，於期限內自行搬遷者
    發給人口搬遷補助費。其補助標準，如「人口搬遷補助費標準表」人口數二人發
    給人口搬遷補償費九萬元整，電話遷移每具發給遷移補助費一千元。而被告卻依
    臺北縣政府七十七年一月二十六日修正補償辦法第九條、第十一條第二款、第十
    二條之規定，只答應發給二萬九千七百元整，原告及邱創琥於被告所定最後期限
    （九十年六月二十五日）前自行搬遷，應依前揭八十二年修正之補償辦法所訂之
    補助標準發給，被告憑什麼擅依當時已因修正而失效之七十七年修正之補償辦法
    所定之補償標準發給。
二、原告甲○○七十七年八月十日遷入板橋市○○路○段三號，為在其上設有戶籍之
    現住戶，長子邱創琥於八十一年九月一日為原告認領，與原告一同設籍於同址，
    亦為在其上設有戶籍之現住戶，均於被告所訂最後期限前自行搬遷，依前揭臺北
    縣政府八十二年修正之補償辦法第九條第一項及其「人口搬遷補助費標準表」所
    定之標準規定，應發給人口數二人之人口搬遷補助費九萬元整，另查原告在該址
    原裝有六部室內電話於九十年六月八日移機，依同一標準表之規定每具應發給遷
    移補助費一千元，六具應發給六千元整，二項合計應發給九萬六千元整。但被告
    擅依當時已因修正而失效之七十七年修正補償辦法，顯然違法。
被告主張：
    查被告公三公園係屬第一期公共設施用地，依台北縣政府七十七年元月二十六日
    修正之台北縣興建公共設施拆遷合法建築物補償辦法第九條：工程用地內應拆除
    之建築物其現住戶以設有戶籍者為限，每戶發給人口傢俱搬遷費三千元外，另按
    現住戶人口數，每口加發一千五百元‧‧‧。第十一條第二款：設籍無眷業主發
    給十二個月房租，每月以一千六百元計算。第十二條：因建築物拆遷電話遷離原
    地址者，每具發給遷移補助費一千元。另查邱創琥先生戶籍謄本記事欄記載係八
    十五年十月十九日遷入板橋市○○路○段三號，查三號公園公告徵收日期為七十
    八年五月十日屬公告後遷入核與補償辦法資格不符。故總計發給補助費二九、七
    ○○元。綜上所述，本案訴訟請依法駁回。
    理  由
一、按「工程用地內應拆除之建築物其現住戶以設有戶籍者為限，每戶發給人口傢俱
    搬遷費三千元外，另按現住戶人口數，每口加發一千五百元‧‧‧。」、「前項
    設籍期限以第一次召開用地及地上改良物拆遷（拆除）補償協議座談會之日已完
    成設籍者為準」、「設籍無眷業主發給十二個月房租，每月以一千六百元計算」
    、「因建築物拆遷電話遷離原地址者，每具發給遷移補助費一千元。」七十七年
    補償辦法第九條第一、二項、第十一條第二款、第十二條分別定有明文。
二、本件原告於七十七年八月十日遷入板橋市○○路○段三號，於其上設有戶籍，於
    八十一年九月一日認領長子邱創琥並設籍於同址，因該址房屋為板橋市第一期公
    共設施三號公園用地，經前台灣省政府以七十七年八月三日（七七）府地四字第
    七三二四三號函准予徵收，嗣原告與邱創琥於原告所定期限之九十年六月二十五
    日遷離，原告遂向被告申請發給人口數兩人之人口搬遷補償費九萬元及電話遷移
    補助費陸仟元整，經被告以九十一年七月二十六日北縣板工字第○九一○○四四
    三七六號函僅發給二萬九千七百元，經核並無不合，原告不服，主張如事實欄所
    載。本件所需審究者為（一）原告之子邱創琥是否為拆遷補償之對象？（二）被
    告依七十七年補償辦法補償原告有無違法？
三、經查本件有關人口傢俱搬遷費之發放，依七十七年補償辦法第九條規定以第一次
    召開用地及地上改良物拆遷（拆除）補償協議座談會之日已完成設籍之現住戶為
    限，被告於本件土地及地上物徵收公告後，曾於七十八年前往原告上址清查建築
    物及住戶人口數做為拆除搬遷補償依據，為原告所不爭執（另參見台北縣政府九
    十一年二月二十五日北府訴決字第○九一○○七○三○六號函送之訴願決定書載
    訴願理由），而當時邱創琥尚未為原告收養，戶籍亦未在原告戶內，則原告之子
    設籍日期自與該辦法第九條規定不符，自不應列入搬遷補償之人口數，是雖被告
    因年代久遠無法提出第一次召開用地及地上改良物拆遷（拆除）補償協議座談會
    之確定日期，惟依下述，其餘所有權人對於人口搬遷費或房租之金額均無異議並
    已領取觀之，被告於當時業已完成相關程序，可以認定，被告就此部分駁回原告
    所請，並無違誤。
四、另按「人民權利義務之發生、變動、喪失等之實體法規，於行為後有變更，除法
    令另有規定外，應適用行為‧‧‧」改制前行政法院七一判字第五五六號裁判著
    有明文，本案關於搬遷補償費之計算，涉及人民之權利，要屬實體之規定，依前
    揭判例，自應由被告依行為時法（即七十七年補償辦法」）於職權範圍內依法發
    給。經查，本件其他地主或房屋所有權人之人口搬遷費或房租，均依七十七年補
    償辦法之標準發給，此亦有被告提出之補償清冊影本附卷可參，是原告部分雖係
    於九十一年補發，被告依與其他同案受補償人相同之標準計算發給，符合平等原
    則，於法並無違誤，原告請求按八十二年補償辦法規定標準發給，於法無據，無
    可准許。
五、從而，本件被告原處分並無違誤，訴願決定予以維持，亦無不合，原告起訴意旨
    為無理由。又本件被告原處分業已同意發給二萬九千七百元，原告就此部分再為
    請求，核無必要，其利息請求亦為無理由；至於原告其餘請求之金額及利息部分
    ，依上說明，已失所附麗，應併予駁回。
六、據上論結，本件原告之訴為無理由，依行政訴訟法第九十八條第三項前段，判決
    如主文。
中      華      民      國    九十二    年      八      月    二十九    日
                  臺北高等行政法院第五庭
                                    法官  黃清光
右為正本係照原本作成。
本件以訴訟事件所涉及之法律見解具有原則性者為限，始得於本判決送達後二十日內
向本院提出上訴狀並表明上訴理由，如已於本判決宣示後送達前提起上訴者，應於判
決送達後二十日內補具上訴理由（均按他造人數附繕本），且經最高行政法院許可後
方得上訴。
中      華      民      國    九十二    年      八      月    二十九    日
                                  書記官  楊子鋒


司法院資訊處製作；財團法人民間司法改革基金會備份。
